---
title: "Ponte do Brooklyn"
output:
  html_document: default
  pdf_document: default
---

```{r echo=FALSE, include=FALSE}
project_root_path <- getwd()
source(paste0(project_root_path, "/_definitions.R"))
source(paste0(project_root_path, "/_install_load_packages.R"), encoding = encoding)

# https://www.kaggle.com/datasets/aadimator/nyc-brooklyn-bridge-automated-pedestrian-counts
# hour_beginning Date and time of hourly count
# location Name of site where count was obtained
# Pedestrians Total count (sum of directions)
# Towards Manhattan Pedestrians crossing towards Manhattan
# Towards Brooklyn Pedestrian crossing towards Brooklyn
# weather_summary Overall daily weather (cloudy, clear, rain, etc.)
# temperature Hourly temperature, in Fahrenheit degrees
# precipitation Hourly precipitation, in inches
# lat latitude
# long longitude

dados <- read.csv('Dados/brooklyn-bridge.csv')
```

O Departamento de Trânsito de NY utilizou formas automatizadas de contar pedestres na Brooklyn Bridge. Para isso, implantou uma câmera no lado de Manhattan da ponte, fazendo a contagem de pedestres no sentido Manhattan, no sentido Brooklyn.
Temos também dados de temperatura, chuva, horário e uma coluna de categorização do clima do dia.

```{r echo=FALSE}
# Adicionar colunas para manipulação de dia e hora.
# Adicionar colunas para categorização de período do dia e estação do ano.
dados <- dados %>%
  dplyr::mutate(datetime = lubridate::mdy_hms(dados$hour_beginning)) %>%
  dplyr::arrange(datetime) %>%
  dplyr::mutate(
    data = lubridate::as_date(datetime),
    dia = lubridate::day(data),
    mes = lubridate::month(data),
    hora = lubridate::hour(datetime),
    periodo = factor(
      dplyr::case_when(
        hora >= 00 & hora <= 05 ~ "Madrugada",
        hora >= 06 & hora <= 11 ~ "Manhã",
        hora >= 12 & hora <= 17 ~ "Tarde",
        hora >= 18 & hora <= 23 ~ "Noite",
      ),
      levels = c("Madrugada", "Manhã", "Tarde", "Noite")
    ),
    estacao = factor(
      dplyr::case_when(
        (mes == 3 & dia >= 20) | (mes %in% 4:5) | (mes == 6 & dia <= 20) ~ "Primavera",
        (mes == 6 & dia >= 21) | (mes %in% 7:8) | (mes == 9 & dia <= 22) ~ "Verão",
        (mes == 9 & dia >= 23) | (mes %in% 10:11) | (mes == 12 & dia <= 20) ~ "Outono",
        TRUE ~ "Inverno"
      ),
      levels = c("Primavera", "Verão", "Outono", "Inverno")
    )
  )
```

```{r echo=FALSE}
# Adiciona correção de temperaturas faltantes, adiciona agrupamento de temperaturas.
# Adiciona categorias de temperatura.
# Corrije também resumo de clima faltantes.
# Corrije chuva faltante.
dados <- dados %>%
  dplyr::mutate(
    temperature_fixed = dplyr::if_else(
      is.na(temperature),
      floor((lag(temperature) + lead(temperature)) / 2),
      temperature
    ),
    temperature_grouped = cut(temperature_fixed,
      breaks = seq(floor(min(temperature_fixed)),
        ceiling(max(temperature_fixed)),
        by = 5
      ),
      include.lowest = TRUE,
      right = FALSE
    ),
    temperature_categoria = factor(
      dplyr::case_when(
        temperature_fixed < 40 ~ "Muito Frio",
        temperature_fixed >= 40 & temperature_fixed < 60 ~ "Frio",
        temperature_fixed >= 60 & temperature_fixed < 75 ~ "Normal",
        temperature_fixed >= 75 & temperature_fixed < 90 ~ "Calor",
        temperature_fixed >= 90 ~ "Muito calor",
      ),
      levels = c('Muito Frio', 'Frio', 'Normal', 'Calor', 'Muito calor')
    ),
    weather_summary_fixed = dplyr::if_else(
      is.na(weather_summary) | weather_summary == '',
      lag(weather_summary),
      weather_summary
    ),
    precipitation_fixed = dplyr::if_else(
      is.na(precipitation),
      (lag(precipitation) + lead(precipitation)) / 2,
      precipitation
    ),
  )
```

```{r echo=FALSE}
# Adiciona categorização de dia com e sem feriado.
# Adiciona categorização de dia da semana e fim de semana.
# Adiciona categorização de dia com e sem chuva.
dados <- dados %>%
  dplyr::mutate(
    algum_evento = dplyr::case_when(
      events != "" ~ TRUE,
      TRUE ~ FALSE,
    ),
    dia_tipo = dplyr::if_else(
      lubridate::wday(datetime, label = TRUE) %in% c('Sat', 'Sun'),
      "Final de Semana",
      "Dia de Semana"
    ),
    com_chuva = dplyr::if_else(
      precipitation_fixed == 0,
      FALSE,
      TRUE
    ),
  )
```


```{r echo=FALSE, include=FALSE}
sum_pedestrians <- sum(dados$Pedestrians)
days_counted <- length(unique(dados$data))
plot(dados$Pedestrians ~ dados$data)
sort(unique(dados$data))

brooklyin <- sum(dados$Towards.Brooklyn)
manhattan <- sum(dados$Towards.Manhattan)

mean(dados$Pedestrians)
median(dados$Pedestrians)
max(dados$Pedestrians)
min(dados$Pedestrians)
```

```{r echo=FALSE, include=FALSE}
summary(dados$Pedestrians)
grouped_by_day <- dados %>%
  dplyr::group_by(data) %>%
  dplyr::summarise(sum = sum(Pedestrians)) %>%
  dplyr::ungroup() %>%
  dplyr::arrange(data)
summary(dplyr::select(grouped_by_day, sum))
```




Foi contabilizado um total de 11.032.866 pedestres, em um total de 669 dias, em dois períodos:
- 2017-10-01 a 2018-07-31
- 2019-01-01 a 2019-12-31

Tivemos 5.656.670 no sentido Brooklyn.
Tivemos 5.375.441 no sentido Manhattan.

Tivemos uma média de 687 pessoas por hora, uma mediana de 227 pessoas por hora, demonstrando que temos horas em que há uma concentração muito mais alta do que o normal, como por exemplo na hora com mais pedestres, com 4330 no total dos dois sentidos. Tivemos horas também com fluxo zero.

Tivemos uma média de 16.492 pessoas por dia, uma mediana de 16.104 pessoas por dia, demonstrando que temos uma distribuição levemente assimétrica. Temos alguns dias com valores extremos, e dias com nenhum fluxo também, em dias de inverno rigoroso.

Em relação aos resumos dos dias, temos predominância de dias limpos ou nublados, sem chuva ou neve. Tivemos 1.115 horas de clima não agradável para turismo externo, somando quase 22% do total.

```{r echo=FALSE, include=FALSE}
weather_summary_fixed_table <- sort(table(dados$weather_summary_fixed), decreasing = TRUE)
weather_summary_fixed_table
prop.table(weather_summary_fixed_table)
```


```{r echo=FALSE}
barplot(
  weather_summary_fixed_table,
  horiz=TRUE,
  las = 1,
  legend=TRUE,
  args.legend = list(y = 14),
  col=rainbow(length(weather_summary_fixed_table))
)
```

```{r echo=FALSE, include=FALSE}
temperature_categoria_table <- sort(table(dados$temperature_categoria), decreasing = TRUE)
temperature_categoria_table
prop.table(temperature_categoria_table)

summary(dados$temperature_fixed)
# -16...4...12...20...36
```

Em relação ao clima, tivemos uma predominância de horas frias e muito frias, somando um total de mais de 60%. Sendo que dias de clima ameno somam 25%. Dias de calor não são comuns em NY. Temos uma temperatura média de 11 graus celsius. A mínima no período apurado foi de -17 graus, e a máxima de 36 graus.

```{r echo=FALSE}
barplot(
  temperature_categoria_table,
  horiz=TRUE,
  las = 1,
  legend=TRUE,
  args.legend = list(y = 7),
  col=rainbow(length(temperature_categoria_table))
)
```


```{r echo=FALSE, include=FALSE}
unique(dados$events)
algum_evento_table <- sort(table(dados$algum_evento), decreasing = TRUE)
prop.table(algum_evento_table)

pedestrians_per_algum_evento <- dados %>%
  dplyr::group_by(algum_evento) %>%
  dplyr::summarise(
    sum = sum(Pedestrians),
    mean = mean(Pedestrians),
    median = median(Pedestrians),
    min = min(Pedestrians),
    max = max(Pedestrians)
  )
pedestrians_per_algum_evento

prop.table(pedestrians_per_algum_evento %>% with(setNames(sum, algum_evento)))
```

Tivemos 25 datas comemorativas dentro do período análisado. Sendo apenas 7% do total de dias. Não há diferença significativa entre pedestres e dias com ou sem feriado, pois a porcentagem total de pedestres dentro do período analisado para feriados também foi de 7%. Comparando os valores de mediana, 229 para dias sem feriado, e 184 para dias com feriado, mostra que quando tem feriado temos uma concentração menor de pessoas na ponte, tendo alguns picos menos frequentes do que dias normais.

```{r echo=FALSE}
pie(algum_evento_table, labels=c('Dia normal', 'Feriado'), col=rainbow(2))
```

```{r echo=FALSE, include=FALSE}
pedestrians_per_dia_tipo <- dados %>%
  dplyr::group_by(dia_tipo) %>%
  dplyr::summarise(
    sum = sum(Pedestrians),
    mean = mean(Pedestrians),
    median = median(Pedestrians),
    min = min(Pedestrians),
    max = max(Pedestrians)
  )

prop.table(with(pedestrians_per_dia_tipo, setNames(sum, dia_tipo)))
prop.table(sort(table(dados$dia_tipo), decreasing = TRUE))
```

Em relação a finais de semana e dias úteis, temos uma média muito maior nos finais de semana, e com a mediana sendo praticamente igual, temos que os picos de pessoas nos finais de semana são muito mais acentuados do que nos dias de semana.


## Testes de Hipóteses


### Teste 1: A presença de chuva afeta significativamente o número de pedestres?

H0: Com chuva == Sem Chuva

H1: Com chuva != Sem Chuva

```{r echo=FALSE, include=FALSE}
com_chuva <- dados[dados$com_chuva,]
dim(com_chuva)
hist(com_chuva$Pedestrians)
ad.test(com_chuva$Pedestrians)$p.value < 0.05
# Não é normal

sem_chuva <- dados[!dados$com_chuva,]
dim(sem_chuva)
hist(sem_chuva$Pedestrians)
ad.test(sem_chuva$Pedestrians)$p.value < 0.05
# Não é normal
```

Nenhuma das distribuições é normal, então usaremos um teste não paramétrico para 2 distribuições. Para isso usaremos o teste de Wilcoxon.

```{r echo=FALSE}
wilcox.test(Pedestrians ~ com_chuva, data = dados)
# Rejeitamos H0, logo temos uma diferença signoficativa entre dias com chuva e sem chuva
```

Como temos `p-value` < 0.05, rejeitamos H0, demonstrando que temos diferença significativa entre dias de chuva e dias sem chuva.


### Teste 2: A quantidade média de pedestres varia entre estações do ano?

H0: Primavera == Verão == Outono == Inverno

H1: Alguma diferença entre as estações

```{r echo=FALSE, include=FALSE}
primavera <- dados[dados$estacao == 'Primavera',]
hist(primavera$Pedestrians)
verao <- dados[dados$estacao == 'Verão',]
hist(verao$Pedestrians)
outono <- dados[dados$estacao == 'Outono',]
hist(outono$Pedestrians)
inverno <- dados[dados$estacao == 'Inverno',]
hist(inverno$Pedestrians)

boxplot(dados$Pedestrians ~ dados$estacao)
```

Nenhuma das distribuições é normal, então usaremos um teste não paramétrico para 4 distribuições. Para isso usaremos o teste de Kruskal-Wallis, seguido do teste complementar.

```{r echo=FALSE}
kruskal.test(Pedestrians ~ estacao, data = dados)
# Há diferença significativa
dunn.test(dados$Pedestrians, dados$estacao, method = "bonferroni")
# Há diferença significativa entre todas as estações
```

Como temos `p-value` < 0.05, rejeitamos H0, demonstrando que temos diferença significativa.
Com o teste complementar, temos uma confirmação de que nenhuma estação tem comparação entre si.



### Teste 3: Correlação entre a quantidade de pessoas indo sentido Brooklyn e indo a Manhattan?

H0: Não há correlação

H1: Há correlação


Como estamos lidando com distribuições que não são normais, usaremos o método de `spearman`.


```{r echo=FALSE}
cor.test(dados$Towards.Brooklyn, dados$Towards.Manhattan, method='spearman')
```

Como temos `p-value` < 0.05, rejeitaremos H0, demonstrando que há correlação entre os fluxos.

### Teste 4: Existe correlação entre temperatura e número de pedestres?

Como estamos lidando com distribuições que não são normais, usaremos o método de `spearman`.

```{r echo=FALSE, include=FALSE}
hist(dados$temperature)
ad.test(dados$temperature)$p.value < 0.05
# Não é normal

hist(dados$Pedestrians)
ad.test(dados$Pedestrians)$p.value < 0.05
# Não é normal
```


```{r echo=FALSE}
cor.test(dados$temperature, dados$Pedestrians, method = "spearman")
# Correlação estatisticamente significativa, de força moderada
```
Como temos `p-value` < 0.05, rejeitaremos H0, demonstrando que há correlação entre temperatura e fluxo.


### Teste 5: Há diferença significativa entre dias normais e dias com feriados?

H0: Dias normais == Com feriados

H1: Dias normais != Com feriados

```{r echo=FALSE, include=FALSE}
com_feriado <- dados[dados$algum_evento,]
dim(com_feriado)
hist(com_feriado$Pedestrians)
ad.test(com_feriado$Pedestrians)$p.value < 0.05
# Não é normal

sem_feriado <- dados[!dados$algum_evento,]
dim(sem_feriado)
hist(sem_feriado$Pedestrians)
ad.test(sem_feriado$Pedestrians)$p.value < 0.05
# Não é normal
```

Nenhuma das distribuições é normal, então usaremos um teste não paramétrico para 2 distribuições. Para isso usaremos o teste de Wilcoxon.

```{r echo=FALSE}
wilcox.test(Pedestrians ~ algum_evento, data = dados)
# p-value = 0.4235, aceitamos H0
```

Como temos `p-value` > 0.05, aceitamos H0 indicando que não há diferença significativa entre dias com feriados e dias sem feriados.



### Teste 6: Há diferença significativa entre dias úteis e finais de semana?

H0: Dias úteis == FDS

H1: Dias úteis != FDS

```{r echo=FALSE, include=FALSE}
uteis <- dados[dados$dia_tipo == 'Dia de Semana',]
dim(uteis)
hist(uteis$Pedestrians)
ad.test(uteis$Pedestrians)$p.value < 0.05
# Não é normal

fds <- dados[dados$dia_tipo == 'Final de Semana',]
dim(fds)
hist(fds$Pedestrians)
ad.test(fds$Pedestrians)$p.value < 0.05
# Não é normal
```

Nenhuma das distribuições é normal, então usaremos um teste não paramétrico para 2 distribuições. Para isso usaremos o teste de Wilcoxon.

```{r echo=FALSE}
wilcox.test(Pedestrians ~ dia_tipo, data = dados)
# Rejeitamos H0, logo temos uma diferença signoficativa entre dias úteis e finais de semana
```

Como temos `p-value` < 0.05, rejeitaremos H0, demonstrando que há diferença significativa entre dias úteis e fins de semana.


### Teste 7: Quantidade de pessoas indo sentido Brooklyn diferente de indo a Manhattan?

H0: Sentido Brooklyn == Sentido Manhattan

H1: Sentido Brooklyn != Sentido Manhattan


Como estamos lidando com distribuições que não são normais, usaremos o teste pareado de Wilcoxon.


```{r echo=FALSE}
wilcox.test(dados$Towards.Brooklyn, dados$Towards.Manhattan, paired = TRUE)
```

Como temos `p-value` < 0.05, rejeitaremos H0, demonstrando que há diferença entre a diferença de sentidos.



```{r echo=FALSE, include=FALSE}
boxplot(dados$Pedestrians ~ dados$estacao)

pedestrians_per_season <- tapply(dados$Pedestrians, dados$estacao, sum)
prop.table(pedestrians_per_season)
barplot(pedestrians_per_season)

boxplot(dados$Towards.Manhattan ~ dados$estacao)
boxplot(dados$Towards.Brooklyn ~ dados$estacao)

barplot(
  rbind(
    ToManhattan = tapply(dados$Towards.Manhattan, dados$estacao, sum),
    ToBrooklyn = tapply(dados$Towards.Brooklyn, dados$estacao, sum)
  ),
  beside = TRUE,
  legend.text = TRUE
)

barplot(
  rbind(
    ToManhattan = tapply(dados$Towards.Manhattan, dados$temperature_categoria, sum),
    ToBrooklyn = tapply(dados$Towards.Brooklyn, dados$temperature_categoria, sum)
  ),
  beside = TRUE,
  legend.text = TRUE
)

barplot(tapply(dados$Pedestrians, dados$temperature_fixed, sum))

dados %>%
  group_by(algum_evento) %>%
  summarise(
    mean = mean(Pedestrians),
    median = median(Pedestrians),
    total = sum(Pedestrians),
    max = max(Pedestrians),
    min = min(Pedestrians),
    count = n()
  )

dados %>%
  group_by(dia_tipo) %>%
  summarise(
    mean = mean(Pedestrians),
    median = median(Pedestrians),
    total = sum(Pedestrians),
    max = max(Pedestrians),
    min = min(Pedestrians),
    count = n()
  )
boxplot(dados$Pedestrians ~ dados$dia_tipo, outline=FALSE)

dados %>%
  group_by(data) %>%
  summarise(
    mean = mean(Pedestrians),
    median = median(Pedestrians),
    total = sum(Pedestrians),
    max = max(Pedestrians),
    min = min(Pedestrians),
    count = n()
  )
boxplot(dados$Pedestrians ~ dados$algum_evento, outline=FALSE)

dados %>%
  group_by(data, com_chuva) %>%
  summarise(
    mean = mean(Pedestrians),
    median = median(Pedestrians),
    total = sum(Pedestrians),
    max = max(Pedestrians),
    min = min(Pedestrians),
    count = n()
  )

dados %>%
  group_by(com_chuva) %>%
  summarise(
    mean = mean(Pedestrians),
    median = median(Pedestrians),
    total = sum(Pedestrians),
    max = max(Pedestrians),
    min = min(Pedestrians),
    count = n()
  )

boxplot(dados$Pedestrians ~ dados$com_chuva, outline=FALSE)

par(mar = c(4, 9, 1, 1))
boxplot(dados$Pedestrians ~ dados$weather_summary, outline=FALSE, horizontal = TRUE, las = 1)

par(mar = c(5, 4, 4, 2) + 0.1) # reset
boxplot(dados$Pedestrians ~ dados$com_chuva, outline=FALSE)


dados %>%
  group_by(periodo) %>%
  summarise(
    mean = mean(Pedestrians),
    median = median(Pedestrians),
    total = sum(Pedestrians),
    max = max(Pedestrians),
    min = min(Pedestrians),
    count = n()
  )
boxplot(dados$Pedestrians ~ dados$periodo, outline=FALSE)


barplot(tapply(dados$Pedestrians, dados$hora, sum))

colnames(dados)
```
